---
subtitle: "Plan d'analyse statistique"
---

```{r info}
rm(list=ls())
library("baseph")
library("tidyverse")
# sessionInfo()
```

# Généralités

Le risque $\alpha$ retenu sera de 0,05 & la puissance de 0,8.

## Taille de l'échantillon

Parmi les cas suspects d’\gls{acg} inclus dans l’étude, les cas d'\gls{acg} positif et \gls{acg} négatif seront séparés et la mesure du marqueur diagnostique « \gls{dgno}) » sera réalisée pour chaque sujet et ce afin de calculer un intervalle de confiance unilatéral de 97,5 % pour la limite inférieure de l'aire sous la courbe ROC
(\gls{auc}) du marqueur.

La valeur de l'\gls{auc} de l'échantillon est supposée être de 0,8 (bon marqueur).
La méthode de calcul de l'erreur standard donnée par Hanley et McNeil (1982) sera
utilisée pour calculer la limite de l'intervalle de confiance.

Pour produire un intervalle de confiance avec une distance de l'\gls{auc} de 0,075 à la
limite inférieure, le nombre de sujets nécessaires sera de 57 dans le groupe \gls{acg}
positif et de 133 dans le groupe \gls{acg} négatif (prévalence de l’\gls{acg} positif parmi les cas suspects = 0,3) soit 190 patients au total.

Un nombre important de patients a une atteint bilatérale, l’unité statistique sera l’œil et non pas le patient. Cela ne modifie pas l’effectif, ainsi la précision obtenue sera
supérieure à celle du calcul d’effectif. Le modèle utilisé tiendra compte de la répétition des mesures (mesures non indépendantes, effet aléatoire).

## Données manquantes

Le décompte des données manquantes sera réalisé & présenté par un tableau ou un graphique. Les variables comportant trop de données manquantes ou non utilisables ne seront pas prises en compte après validation par le promoteur. Les cas où la réhospitalisation de l’enfant (critère principal) n'est pas noté seront exclus. 

Après ce premier tri une imputation des données manquantes (package `missMDA` [@miss]) sera réalisée uniquement pour l'analyse factorielle & pour la recherche du meilleur modèle par step-by-tep descendant pour les analyses par régression (logistique ou linéaire). Néanmoins pour cette analyse, après choix du modèle, le calcul final sera fait avec les données réelles. 


#  Phase 1

Validation de la reproductibilité de la méthode en comparant les mesures réalisées par trois cliniciens. 

La différence du \gls{dgno} entre les sujets sains & malades serait selon la littérature de \qty{2}{\mm}. On prend donc comme écart de mesure acceptable entre deux cliniciens \qty{1}{\mm}. Les cas de divergences supérieures seront notées en précisant s'il s'agit de résultats dans la zone *saine*, *malade* ou introduisant un doute.

Les résultats des trois examinateurs seront comparées globalement par un test des rangs de Kruskal-Wallis & présentées deux à deux par des diagrammes de Bland & Altman.

Cette première phase concerne 60 patients. 

```{r}
#| eval: false

library("irr")
icc(
  anxiety, model = "twoway", 
  type = "agreement", unit = "single"
  )
```

# Phase 2

## Objectif principal

La validation du marqueur sera obtenue par l'étude de l'\gls{auc} sur une courbe ROC calculée avec :

- Valeur mesurée : le \gls{dgno} mesuré par le clinicien expert
- Diagnostic de référence : celui réalisé par le clinicien expert à six mois (deux classes : malade/sain)

Une limite acceptable à \num{0.8} sera retenue. 

# Objectifs secondaires

## Objectif 1

*Évaluer la fiabilité des mesures du DGNO à l’échographie*



Cet objectif reprend les objectifs de la phase I (section \ref{phase-1}). 





## Objectif 2


## Objectif 3


## Objectif 4



# Technique {.appendix}

L'analyse statistique sera réalisée avec le logiciel **R**[@rstat] & divers packages. Outre ceux cités dans le texte ou utilisera en particulier `tidyverse` [@tidy] & `baseph` [@baseph].

Un dépôt GitHub sera utilisé qui ne comprendra que le code & non les données ou résultats. Au besoin un faux tableau de données sera présenté pour permettre des tests.

<https://github.com/philippemichel/FACE-Q>


\printglossaries

\addcontentsline{toc}{chapter}{C. Bibliographie}
